【裁判字號】    97,監,178
【裁判日期】    970813
【裁判案由】    選定禁治產人監護人
【裁判全文】
臺灣桃園地方法院民事裁定               97年度監字第178號
聲  請  人  乙○○
相  對  人
即禁治產人  甲○○
上列聲請人聲請選定禁治產人監護人事件，本院裁定如下：
    主  文
選定聲請人乙○○（男，民國○○年○ 月○ 日生）為禁治產人甲○
○（女，民國○○年○ 月○ 日生，國民身分證統一編號：Ｚ0000000
00號）之監護人。
聲請程序費用由聲請人負擔。
    理  由
一、按禁治產人應置監護人；禁治產人之監護人，依下列順序定
    之：一配偶。二父母。三與禁治產人同居之祖父母。四家長
    。五後死之父或母以遺囑指定之人。不能依前項定其監護人
    時，由法院徵求親屬會議之意見選定之；親屬會議不能召開
    或召開有困難時，依法應經親屬會議處理之事項，由有召集
    權人聲請法院處理之；親屬會議經召開而不為或不能決議時
    ，亦同，民法第1110條、第1111條第1 項、第2 項、第1132
    條第2 項定有明文。又為禁治產人之最佳利益，法院得依檢
    察官、當地社會福利主管機關或其他利害關係人之聲請，就
    其3 親等內旁系血親尊親屬、社會福利主管機關、社會福利
    機構或其他適當之人選定或改定為監護人，並得指定監護之
    方法，此觀民法第1113條第1 項準用第1094條第2 項規定即
    明。
二、本件聲請意旨略以：聲請人為相對人即禁治產人甲○○之子
    ，相對人甲○○業經鈞院以96年度禁字第82號民事裁定宣告
    為禁治產人，惟其原監護人即相對人之配偶劉樹木已於民國
    97年4 月25日死亡，為禁治產人之利益，爰依法聲請選定由
    聲請人擔任相對人甲○○之監護人等語，並提出戶籍謄本為
    證。
三、經查，本件聲請人所主張相對人為聲請人之母親，且經本院
    於96年8 月2 日宣告為禁治產人，而相對人原監護人即相對
    人之配偶劉樹木已於97年4 月25日死亡之事實，除有戶籍謄
    本在卷可稽外，並經本院依職權調閱本院96年度禁字第82號
    卷宗查核無誤，堪以認定。次查，相對人並無其他法定順序
    之監護人，亦無足夠可資組成民法第1131條親屬會議會員之
    親屬之事實，則據聲請人於本院97年7 月14日調查時到庭陳
    明在卷。則依首揭法律規定，本院自應依聲請人之聲請，選
    定適當之人為相對人之監護人。
四、本院依民法第1113條準用同法第1094條第2 項、第3 項之規
    定，囑請桃園縣政府社會局就本件進行訪視並提出報告及建
    議，其結果略以：聲請人之配偶表示，禁治產人約於11年前
    因中風而為植物人，後安置於宜養養護中心多年，現領有肢
    體障礙極重度之身心障礙手冊，禁治產人於96年經宣告為禁
    治產，由其配偶劉樹木為監護人，劉樹木去逝後，為免禁治
    產人權益受影響，故向法院聲請本案，禁治產人之子女先前
    已討論有關於選定禁治產人監護人之相關事宜，初步選定由
    聲請人為禁治產人之監護人，以維護禁治產人之權益，評估
    建議可由聲請人為禁治產人之監護人或由親屬會議決定等語
    ，有桃園縣政府97年7 月22日府社助字第0970236035號函暨
    所附之個案紀錄表1 份附卷可參。本院綜合上情，並審酌聲
    請人為相對人之長子，為相對人之至親，當能盡力維護相對
    人之權利，並予以適當之照養療護，且相對人之其餘子女亦
    均同意由聲請人擔任相對人之監護人，有聲請人提出之親屬
    會議紀錄可參等一切情事，認為本件選定由聲請人擔任相對
    人之監護人，應屬符合相對人之最佳利益。
五、爰裁定如主文。
中    華    民    國    97    年    8     月    13    日
                  家事法庭  法  官  張震武
以上為正本係照原本作成
如對於本裁定抗告須於裁定送達後10日內向本院提出抗告狀，並
應繳納抗告費新臺幣1,000元。
中    華    民    國    97    年    8     月    13    日
                            書記官  劉昆鑫


司法院資訊處製作；財團法人民間司法改革基金會備份。
